【裁判字號】    98,上易,789
【裁判日期】    980527
【裁判案由】    竊盜等
【裁判全文】
臺灣高等法院刑事判決                 98年度上易字第789號
上  訴  人
即  被  告  己○○
上列上訴人因竊盜等案件，不服臺灣臺北地方法院98年度易字第
116號、第348號，中華民國98年3月2日第一審判決（起訴案號：
臺灣臺北地方法院檢察署97年度偵字第27106號、追加起訴案號
：同署97年度偵第27405號、98年度偵字第1795號），提起上訴
，本院判決如下：
    主  文
上訴駁回。
    理  由
一、按不服地方法院之第一審判決而上訴者，應向管轄第二審之
    高等法院為之。上訴書狀應敘述具體理由。上訴書狀未敘述
    上訴理由者，應於上訴期間屆滿後20日內補提理由書於原審
    法院，逾期未補提者，原審法院應定期間先命補正。第二審
    法院認為上訴書狀未敘述理由或上訴有第36條前段之情形者
    ，應以判決駁回之，但其情形可以補正而未經原審法院命其
    補正者，審判長應定期間先命補正。刑事訴訟法第361條、
    第367條，分別定有明文。所謂不服第一審判決之具體理由
    ，必係依據卷內既有訴訟資料或提出新事證，指摘或表明第
    一審判決有何採證認事、用法或量刑等足以影響判決本旨之
    不當或違法，而構成應予撤銷之具體事由，始克當之，如依
    憑證據法則具體指出所採證據何以不具證據能力，或依憑卷
    證資料，明確指出所為證據證明力之判斷如何違背經驗、論
    理法則；倘僅泛言原判決認定事實錯誤、違背法令、量刑失
    之過重或輕縱，而未依上揭意旨指出具體事由，或形式上雖
    已指出具體事由，然該事由縱使屬實，亦不足以認為原判決
    有何不當或違法者，皆難謂係具體理由，俾與第二審上訴制
    度旨在請求第二審法院撤銷、變更第一審不當或違法之判決
    ，以實現個案救濟之立法目的相契合，並節制濫行上訴，此
    有最高法院97年度臺上字第892號判決意旨足資參照。據此
    ，上訴人之上訴書狀或補提之上訴理由書，雖有敘述上訴理
    由，惟並未具體敘述第一審判決有違法、不當情形，即與未
    敘述具體理由無異，其所為上訴，即不符合上訴之法定要件
    。
二、本件原審判決意旨如下：
（一）上訴人即被告己○○前於民國93年間，因竊盜案件，經本
      院以94年度上易字第1019號判處有期徒刑4月及6月，應執
      行刑有期徒刑9月確定，於95年2月8日縮短刑期執行完畢
      。詎被告猶不知悔改，竟因缺錢花用而有犯竊盜之習慣，
      先後基於為自己不法所有之意圖，分別於附表所示時間、
      地點，徒手竊取如附表所示之物品得手。被告並於97年11
      月16日竊得如附表編號7所示被害人子○○之提款卡後，
      另意圖為自己不法之所有，立即於當日前往臺北市○○區
      市○路45號之臺北101大樓1樓及地下1樓，接續以不正方
      法輸入提款卡密碼，由自動櫃員機取得新臺幣（下同）50
      00元及18000元。嗣被告於97年12月27日下午3時許，在臺
      北市中山區○○○路20號美麗華百貨公司之地下2樓停車
      場內找尋行竊目標時，適為停車場管理員發覺其行跡可疑
      而報警處理，始循線查知上情。
（二）上揭事實業據被告於原審坦承不諱，核與如附表被害人欄
      所載被害人之指述大致相符，且有證人臧家寶證述被告竊
      取如附表編號8所示犯行在卷，復有子○○之郵政存簿儲
      金簿影本及監視器錄影翻拍照片與贓物認領保管單附卷可
      稽，並有衛星導航1台、回數票11張、鑰匙1把扣案足憑。
      本案事證明確，被告犯行洵堪認定，應依法論科。
（三）核被告徒手竊取如附表所示之物品，及未經授權即輸入他
      人密碼而自銀行自動櫃員機取得現金等所為，係犯刑法第
      320條第1項及同法第339條之2第1 項之違法由自動付款設
      備取得財物罪。被告所犯如附表所示之竊盜及違法由自動
      付款設備取得財物犯行，犯意各別、行為互殊，均應分論
      併罰。又被告前受有有期徒刑之罪之宣告，於有期徒刑執
      行完畢後，5年內再犯本件有期徒刑之各罪，均為累犯，
      應依刑法第47條第1項之規定，分別加重其刑。爰審酌被
      告正值壯年，卻不思積極靠己力賺取財物，多次竊取他人
      物品，並任行輸入他人密碼於自動櫃員機內取得財物，行
      為自有不當，惟念及犯後坦承犯行，已有悔意，復衡其犯
      罪之手段、竊取物品之價值、對被害人所生之損害及檢察
      官請處之刑度等一切情狀，分別量處被告如附表宣告刑欄
      所載之刑及有期徒刑3月，應執行有期徒刑3年。
（四）另查被告自92年起即有竊盜犯行，且迄至原審裁判之時，
      被告屢次觸犯竊盜罪經法院判刑確定並經執行，有本院被
      告前案紀錄表在卷可考。是依被告前科紀錄及本案犯罪之
      情節，足見被告確有犯竊盜罪之習慣，且堪認其經多次刑
      之宣告及執行仍無法戒除竊盜惡習，為使其習得正當謀生
      觀念及一技之長，避免再以行竊方式圖得生活所需而能重
      返社會，爰依竊盜犯贓物犯保安處分條例第3條第1項、第
      4條及第5條第1項前段之規定，諭知於刑之執行前，令入
      勞動場所強制工作3年，以資矯治等語。
三、被告上訴意旨略稱：被告雖確有竊盜前科紀錄，惟並非謂多
    ，且其情節均為普通竊盜罪，尚難謂嚴重。再究本件被告之
    各次犯行，皆為普通竊盜罪，其宣告刑亦無有逾4月者，且
    多數犯行乃基於被告心有所悔而自承不諱，應非有認被告已
    達嚴重職業性犯罪之地步。又被告自95年2月8日刑之執行完
    畢後，即於鋼鐵修理場工作謀生，被告並非不思正常工作，
    或無正常工作而犯罪，有被告原任職工廠之在職證明可證。
    而本件竊盜犯罪之發生，係因被告先前於鋼鐵廠工作職務上
    疏失，致須賠償客戶損失而負債，被告一時愚昧，向地下錢
    莊借錢，利上滾利，加上地下錢莊暴力逼債，被告貸款無門
    ，情急之下遂於短期內犯下本件竊盜案件。被告萬分後悔，
    是自被警方查獲後，不論有無被害人出面指認，被告皆悉數
    自承犯行，不敢隱瞞。惟原審判決僅以被告有竊盜前科紀錄
    ，復犯本件竊盜罪，而認定被告有竊盜之犯罪習慣，顯非基
    於著重人權精神，及其他主客觀犯罪因素上之嚴重考量，亦
    不問有無其他需納入權衡考量之因素及被告置辯。參以最高
    法院91年度臺上字第4625號判例意旨：保安處分之措施，亦
    含社會隔離、拘束身體自由之性質，其限制人民之權利，實
    與刑罰同，自應受比例原則之規範，使保安處分之宣告與行
    為人所為行為之嚴重性、行為人所表現之危險性及行為人未
    來行為之期待性相當。則原審判決保安處分之諭知，難謂無
    輕率之處，爰請求撤銷原審判決諭知保安處分強制工作部分
    ，更為適當或其他替代保安處分之判決云云。
四、經查：
（一）細譯原審判決，其對認定被告犯罪事實所憑依據及得心證
      之理由，均說明甚詳，並未違背經驗法則與論理法則，對
      於論罪法條之法律適用亦無違誤。
（二）被告上訴意旨雖以其竊盜前科紀錄非多、所犯均為普通竊
      盜罪，情節非重、本件數次竊盜犯罪所受刑之宣告均未逾
      4 月、犯後坦承犯行不諱，應未達職業性竊盜犯罪之程度
      等語，爭執原審令被告於刑之執行前，入勞動處所強制工
      作3 年之保安處分之妥適性。
（三）惟查：被告前因竊盜案件，經臺灣臺北地方法院於92年3
      月24日，以92年度簡字第1022號判決判處拘役40日，同年
      4月14日確定；又因竊盜案件，經同院於94年5月31日以94
      年度易字第118號判決分別判處有期徒刑6月、4月，應執
      行有期徒刑9月，並經本院於94年8月18日，以94年度上易
      字第1019號判決駁回上訴確定；又因竊盜案件，經臺灣士
      林地方法院於96年3月29日，以96年度易字第253 號判決
      判處有期徒刑1年，同年5月24日確定；又因竊盜案件，經
      臺灣臺北地方法院於97年10月16日以97年度易字第2684號
      判決分別判處有期徒刑6月、6月，應執行有期徒刑10月，
      同年11月20日確定；被告復再犯本件竊盜罪，並成立累犯
      ，此有本院被告前案紀錄表在卷可稽，是被告確有多次竊
      盜前科，而被告屢次觸犯竊盜罪經刑之宣告及執行後，仍
      無法戒除竊盜惡行，並再度實行本案多達13件之竊盜犯行
      ，其中除附表編號一所示之竊盜罪，係於96年9月14日犯
      之外，其餘12件竊盜罪行，係自97年8月29日起，至97年1
      2月20日止，接連犯下，顯可認定被告確有犯竊盜罪之習
      慣無誤。
（四）被告以其係因工作致生賠償債務，向地下錢莊借錢後無力
      償還，遭錢莊逼債而為本件竊盜犯行等語置辯，然此並非
      可合理化其竊盜犯行之正當事由，況依被告所陳，其因有
      用錢需要，遂思以竊盜之不法行為獲取，正可佐其有以行
      竊方式圖得生活所需之不法習慣，更有令入勞動處所習得
      正當謀生觀念及技能之必要性，無從憑被告自稱有於鋼鐵
      修理廠工作之職業，即推翻令其於刑前接受強制工作之必
      要性。
（五）至於被告另陳原審未著重人權精神、未考量其他主客觀犯
      罪因素，及未顧及有無其他需納入權衡考量之因素，並援
      引最高法院91年度臺上字第4625號判例意旨，指摘原審對
      被告施以刑前強制工作之保安處分實屬輕率乙節，按被告
      有竊盜犯罪之習慣，有於刑之執行前，入勞動場所強制工
      作之必要存在，此經原審認定無誤，此與最高法院91年度
      臺上字第4625號判例所依附之基礎事實完全不同，被告並
      未具體說明原審關於宣告被告應於刑之執行前，入勞動場
      所強制工作3年之保安處分裁量，有何明顯瑕疵或有違反
      比例原則之情事，僅抽象割裂引用判例所揭櫫之法律原則
      ，對於原審已詳為論斷之量刑與宣告保安處分事項有所指
      摘，當不足以認為已提出具體之上訴理由。
五、綜上所述，被告上訴理由所指各情，僅係徒憑己見而為之敘
    述，並未具體指出或表明原審判決有如何認事用法等足以影
    響判決本旨之不當或違法之處，且係針對原審判決已詳予說
    明審酌基準之宣告被告應於刑之執行前，入勞動場所強制工
    作3 年之保安處分裁量事項，漫為爭執，難認已符合首揭說
    明上訴書狀應敘述具體理由之要件。從而，本件上訴不合上
    訴之法定要件，應予駁回，並不經言詞辯論為之。
據上論斷，應依刑事訴訟法第367條前段、第372條，判決如主文
。
中    華    民    國    98    年    5     月    27    日
                  刑事第十三庭  審判長法  官   曾德水
                                      法  官   林婷立
                                      法  官   陳恆寬
以上正本證明與原本無異。
不得上訴。
                                      書記官   黃家麟
中    華    民    國    98    年    6     月    1     日
附錄論罪科刑法條
中華民國刑法第320 條
意圖為自己或第三人不法之所有，而竊取他人之動產者，為竊盜
罪，處5年以下有期徒刑、拘役或5百元以下罰金。
意圖為自己或第三人不法之利益，而竊佔他人之不動產者，依前
項之規定處斷。
前二項之未遂犯罰之。
中華民國刑法第339條之2
意圖為自己或第三人不法之所有，以不正方法由自動付款設備取
得他人之物者，處3年以下有期徒刑、拘役或1萬元以下罰金。以
前項方法得財產上不法之利益或使第三人得之者，亦同。
附表
┌──┬───┬──────┬─────┬───────┬────┬───┐
│編號│被害人│時間        │地點      │竊得物品      │論罪法條│宣告刑│
├──┼───┼──────┼─────┼───────┼────┼───┤
│01  │戊○○│96年 9月14日│臺北市信義│黑色旅行袋、公│刑法第32│有期徒│
│    │      │14時許      │區市○路45│司識別證、感應│0條第1項│刑3月 │
│    │      │            │號地下3樓 │卡、證件包各1 │        │      │
│    │      │            │（101大樓 │個            │        │      │
│    │      │            │停車場）  │              │        │      │
├──┼───┼──────┼─────┼───────┼────┼───┤
│02  │丁○○│97年8月29日 │臺北市信義│手提袋、低周波│刑法第32│有期徒│
│    │      │14時許      │區○○路1 │2台、高速公路 │0條第1項│刑3月 │
│    │      │            │號1樓停車 │回數票8張、信 │        │      │
│    │      │            │場        │義房屋委售契約│        │      │
│    │      │            │          │書、買賣成交合│        │      │
│    │      │            │          │約書各1份、存 │        │      │
│    │      │            │          │證信函2份     │        │      │
├──┼───┼──────┼─────┼───────┼────┼───┤
│03  │丑○○│97年9月8日  │臺北市信義│筆記型電腦2台 │刑法第32│有期徒│
│    │      │15時許      │區市○路45│、3G網卡、護照│0條第1項│刑4月 │
│    │      │            │號地下3樓 │、汽車駕照、汽│        │      │
│    │      │            │（101大樓 │車行照、健保卡│        │      │
│    │      │            │停車場）  │各1紙         │        │      │
├──┼───┼──────┼─────┼───────┼────┼───┤
│04  │壬○○│97年9月11日 │臺北市信義│筆記型電腦、無│刑法第32│有期徒│
│    │      │15時許      │區市○路45│線網卡、SIM卡 │0條第1項│刑3月 │
│    │      │            │號地下3樓 │各1個         │        │      │
│    │      │            │（101大樓 │              │        │      │
│    │      │            │停車場）  │              │        │      │
├──┼───┼──────┼─────┼───────┼────┼───┤
│05  │黃翰德│97年9月27日 │臺北市世貿│筆記型電腦、數│刑法第32│有期徒│
│    │      │14時許      │三館2樓停 │位相機、衛星導│0條第1項│刑4月 │
│    │      │            │車場      │航系統各1台、 │        │      │
│    │      │            │          │隨身碟2個、新 │        │      │
│    │      │            │          │加坡幣15950元 │        │      │
│    │      │            │          │、現金70000元 │        │      │
├──┼───┼──────┼─────┼───────┼────┼───┤
│06  │乙○○│97年10月29日│臺北市信義│筆記型電腦1台 │刑法第32│有期徒│
│    │      │15時許      │區○○路12│、衛星導航1台 │0條第1項│刑3月 │
│    │      │            │號地下4樓 │、高速公路回數│        │      │
│    │      │            │停車場    │票60張        │        │      │
├──┼───┼──────┼─────┼───────┼────┼───┤
│07  │子○○│97年11月16日│臺北市信義│數位相機1台、 │刑法第32│有期徒│
│    │      │14時許      │區市○路45│行動電話2具、 │0條第1項│刑3月 │
│    │      │            │號地下3樓 │行動電話充電器│        │      │
│    │      │            │（101大樓 │1台、首都客運 │        │      │
│    │      │            │停車場）  │車票12張、現金│        │      │
│    │      │            │          │2700元、健保卡│        │      │
│    │      │            │          │、學生證、悠遊│        │      │
│    │      │            │          │卡、郵局提款卡│        │      │
│    │      │            │          │各1紙         │        │      │
├──┼───┼──────┼─────┼───────┼────┼───┤
│08  │甲○○│97年11月29日│臺北市信義│黑色包包1個， │刑法第32│有期徒│
│    │      │15時30分許  │區市○路45│現金341元、衛 │0條第1項│刑3月 │
│    │      │            │號地下3樓 │生紙1包、化妝 │        │      │
│    │      │            │（101大樓 │藥品5件       │        │      │
│    │      │            │停車場）  │              │        │      │
├──┼───┼──────┼─────┼───────┼────┼───┤
│09  │不詳  │97年11月27日│臺北市建國│衛星導航1台、 │刑法第32│有期徒│
│    │      │15時許      │南路與信義│高速公路回數票│0條第1項│刑3月 │
│    │      │            │路口旁之停│11張、鑰匙1把 │        │      │
│    │      │            │車格      │              │        │      │
├──┼───┼──────┼─────┼───────┼────┼───┤
│10  │丙○○│97年12月5 日│臺北市中山│筆記型電腦1台 │刑法第32│有期徒│
│    │      │19時許      │區○○○路│              │0條第1項│刑3月 │
│    │      │            │158號家樂 │              │        │      │
│    │      │            │福停車場  │              │        │      │
├──┼───┼──────┼─────┼───────┼────┼───┤
│11  │辛○○│97年12月14日│臺北市中山│NOKIA牌N95型行│刑法第32│有期徒│
│    │      │12時30分許  │區○○○路│動電話1支     │0條第1項│刑3月 │
│    │      │            │20號美麗華│              │        │      │
│    │      │            │百貨公司停│              │        │      │
│    │      │            │車場      │              │        │      │
├──┼───┼──────┼─────┼───────┼────┼───┤
│12  │癸○○│97年12月14日│臺北市中山│筆記型電腦手提│刑法第32│有期徒│
│    │      │            │區○○○路│袋1個、筆記型 │0條第1項│刑3月 │
│    │      │            │20號美麗華│電腦1台、充電 │        │      │
│    │      │            │百貨公司停│器、讀卡機、  │        │      │
│    │      │            │車場      │PSP各1台      │        │      │
├──┼───┼──────┼─────┼───────┼────┼───┤
│13  │庚○○│97年12月20日│臺北市中山│筆記型電腦、  │刑法第32│有期徒│
│    │      │            │區○○○路│PDA、錄音器各1│0條第1項│刑4月 │
│    │      │            │20號美麗華│台、相機鏡頭1 │        │      │
│    │      │            │百貨公司停│個            │        │      │
│    │      │            │車場      │              │        │      │
└──┴───┴──────┴─────┴───────┴────┴───┘


司法院資訊處製作；財團法人民間司法改革基金會備份。
